【裁判字號】    98,抗,12
【裁判日期】    980202
【裁判案由】    聲請減刑及定應執行刑
【裁判全文】
臺灣高等法院高雄分院刑事裁定            98年度抗字第12號
抗告人即
受  刑  人  甲○○
                    （現於臺灣澎湖監獄執行中）
上列抗告人因減刑及定執行刑案件，不服臺灣高雄地方法院中華
民國97年12月5 日裁定（97年度聲減字第2599號），提起抗告，
本院裁定如下：
    主  文
原裁定撤銷。
甲○○所犯附表一編號1、2、3所示之罪，減刑詳如附表一編號1
、2、3所示，附表一編號1、2所示之罪減刑後之刑，應執行有期
徒刑壹年玖月又拾伍日，褫奪公權壹年。
    理  由
一、本件抗告意旨略以：
  (一)按刑法施行法第7 條之1 第2 項前段規定：「因撤銷假釋執
    行殘餘刑期，其撤銷之原因事實發生在民國86年刑法第79條
    之1修正施行前者，依修正前之刑法第79條之1規定合併計算
    其殘餘刑期與他刑應執行之期間」，修正前刑法第79條之1
    第1項、第3項規定：「二以上徒刑併執行者，第77條所定最
    低應執行之期間，合併計算之」「依第1 項規定合併計算執
    行期間而假釋者，前條第1項規定之期間，亦合併計算之 」
    ，則在併合執行之情形，其各罪之執行期間即無從區分，不
    論其執行期間是否已逾其中任一罪之刑期，在合併之刑期執
    行完畢前，均不得認其中任一罪之刑期已執行完畢。
  (二)抗告人即受刑人甲○○（下稱抗告人）於80年犯施用毒品罪
    ，經本院以81年度上訴字第508 號判處有期徒刑3 年6 月，
    褫奪公權2年確定（即附表一編號1之罪）；於81年犯吸用化
    學合成麻醉藥品罪，經臺灣高雄地方法院以81年度訴字第66
    1號判處有期徒刑3月確定（即附表一編號2之罪），此2罪經
    本院以82年度聲字第101號裁定應執行有期徒刑3 年7月確定
    。抗告人又於81年犯施用毒品罪，經臺灣高雄地方法院以81
    年度訴字第3248號判處有期徒刑4年6月確定（即附表一編號
    3 之罪），上開3罪合併執行刑期為有期徒刑8年1 月。抗告
    人於84年假釋出獄，85年撤銷假釋尚應執行殘刑5 年又15日
    。而抗告人上述撤銷假釋係在86年11月26日刑法第79條之1
    修正施行前，與臺灣高雄地方法院97年度聲減字第2437號裁
    定之違反肅清煙毒條例、槍砲彈藥刀械管制條例等罪（即附
    表二之罪），合併計算刑期尚在執行中，尚未執行完畢，依
    上開說明，自可就附表一之罪聲請裁定減刑及定應執行之刑
    。
  (三)原裁定認抗告人據以聲請減刑之上開殘刑部分，業於減刑條
    例施行前執行完畢，不符合減刑之要件，因而駁回抗告人之
    聲請，顯有不當，爰依法提起抗告，請求撤銷原裁定等語。
二、原裁定意旨略以：抗告人據以聲請減刑之上開殘刑部分，業
    於中華民國96年罪犯減刑條例施行前之91年5月1日執行完畢
    ，不符合上開減刑條例第8條第1項「尚未執行完畢」之要件
    ，抗告人聲請減刑，於法無據，因而駁回附表一之罪減刑及
    定執行刑之聲請。
三、經查：
  (一)按「犯罪在中華民國96年4 月24四日以前者，除本條例另有
    規定外，依下列規定減刑；一死刑減為無期徒刑。二無期徒
    刑減為有期徒刑20年。三有期徒刑、拘役或罰金，減其刑期
    或金額二分之一。緩刑或假釋中之人犯，於本條例施行之日
    起，視為已依前項規定減其宣告刑，毋庸聲請裁定減刑。但
    經撤銷緩刑之宣告或假釋者，仍應依本條例規定聲請裁定減
    刑」、「依本條例應減刑之罪，已經判決確定尚未執行或執
    行未完畢者，由檢察官或應減刑之人犯聲請最後審理事實之
    法院裁定之」、「本條例自中華民國96年7 月16日施行」，
    中華民國96年罪犯減刑條例第2條、第8條第1 項、第16條分
    別定有明文。從而，依該條例應減刑之案件，於96年7 月16
    日減刑條例施行時，已經判決確定尚未執行或執行未完畢之
    案件，檢察官或應減刑人犯即可聲請法院裁定減刑。質言之
    ，是否已經執行完畢，應以96年7 月16日（中華民國96年罪
    犯減刑條例施行時）是否已經執行完畢為判斷之基準，而非
    以法院繫屬或裁定時為準。
  (二)次按刑法第79條之1第1項規定：「二以上徒刑併執行者，第
    77條所定最低應執行之期間，合併計算之。 」同條第3項規
    定：「依第1項規定合併計算執行期間而假釋者，前條第1項
    規定之期間，亦合併計算之。」則在併合執行之情形，其各
    罪之執行期間即無從區分，不論其執行期間是否已逾其中任
    一罪之刑期，在合併之刑期執行完畢前，均不得認其中任一
    罪之刑期已執行完畢（最高法院97年度台抗字第747號裁定
    意旨參照）。
  (三)抗告人係於(1)80年6 月至同年10月11日間，因施用毒品海洛
    因，經本院判處有期徒刑3年6月，褫奪公權2 年確定（即附
    表一編號1之罪），復於81年1月20日因非法吸用化學合成麻
    醉藥品，經臺灣高雄地方法院判處有期徒刑3 月確定（即附
    表一編號2之罪），上開2罪經本院以82年度聲字第10 1號裁
    定，定其應執行刑為有期徒刑3年7月確定。(2)於81年6 月底
    起至82年2 月13日止，因連續施用毒品海洛因，經臺灣高雄
    地方法院以81年度訴字第3248號判處有期徒刑4年6月確定（
    即附表一編號3 之罪）。因(1)、(2)之罪不合於數罪併罰之要
    件而併合執行。抗告人於82年1月21日入監執行，於84 年8
    月12日假釋出監，嗣經撤銷假釋（殘刑5年又15日），於86
    年4月17日開始執行上述撤銷假釋之殘刑5年又15日，執行指
    揮書執畢日期為91年5月1日。又抗告人因另犯違反肅清煙毒
    條例、槍砲彈藥刀械管制條例等3罪（即附表二之3罪），經
    臺灣高雄地方法院以97年度聲減字第2437號裁定減刑，並定
    應執行刑為有期徒刑14年2月，褫奪公權10年確定，自91年5
    月2 日起起接續執行，執行指揮書執畢日期為104年5月18日
    ，此有抗告人之臺灣高等法院被告前案紀錄表、本院82年度
    聲字第101號刑事裁定、臺灣高雄地方法院81年度訴字第324
    8 號刑事判決、臺灣高雄地方法院檢察署檢察官82年執更字
    第826 號、82年執崇字第7761號、85年更字第4270號執行指
    揮書、臺灣高雄地方法院97年度聲減字第2437號刑事裁定等
    件在卷可稽。職是，在中華民國96年罪犯減刑條例之施行日
    即96年7 月16日，上開併合執行之徒刑及褫奪公權，均尚未
    執行完畢，抗告人依上開減刑條例規定，聲請就附表一編號
    1、2、3所示之罪均予以減刑，並聲請將附表一編號1、2 之
    罪減刑後之刑定應執行刑，即無不合，應予准許。乃原裁定
    竟誤認抗告人上開撤銷假釋之殘刑5 年又15日，業於上開減
    刑條例施行前之91年5月1日執行完畢，而駁回抗告人本件減
    刑及定應執行刑之聲請，自有未合。
四、綜上所述，抗告意旨指摘原裁定以抗告人上開撤銷假釋之殘
    刑5年又15日，業於減刑條例施行前之91年5月1 日執行完畢
    ，而駁回抗告人減刑及定應執行刑之聲請，尚有不當，為有
    理由。爰由本院將原裁定（即附表一部分）撤銷，並自為裁
    定如主文第2項所示。
五、據上論結，應依刑事訴訟法第413條，中華民國96 年罪犯減
    刑條例第2條第1項第3款、第8條第1項、第10條第2項、第14
    條，修正前刑法第51條第5款，裁定如主文。
中    華    民    國    98    年    2     月    2     日
                  刑事第七庭    審判長法  官 莊飛宗
                                      法  官 陳明富
                                      法  官 孫啟強
以上正本證明與原本無異。
如不服本裁定應於送達後5 日內向本院提出再抗告狀。
中    華    民    國    98    年    2     月    2     日
                                      書記官 黃富美


司法院資訊處製作；財團法人民間司法改革基金會備份。
